【裁判字號】    97,抗,303
【裁判日期】    971128
【裁判案由】    拍賣抵押物
【裁判全文】
臺灣板橋地方法院民事裁定               97年度抗字第303號
抗  告  人  甲○○
相  對  人  台新國際商業銀行股份有限公司
法定代理人  乙○○
上列當事人間因拍賣抵押物事件，抗告人對於中華民國97年10月
13日本院97年度拍字第2017號所為之民事裁定，提起抗告，本院
合議庭裁定如下：
    主  文
抗告駁回。
抗告程序費用新台幣壹仟元由抗告人負擔。
    理  由
一、按扺押權人於債權已屆清償期而未清償者，得聲請法院拍賣
    抵押物，就其賣得價金而受清償，民法第873 條第1 項定有
    定有明文。抵押權人依此項規定聲請拍賣抵押物係屬非訟事
    件，法院所為准駁之裁定，無確定實體法上法律關係存否之
    性質，於債權及抵押權之存否無既判力。又最高限額抵押權
    ，於抵押權成立時，未必先有債權存在，固不得因抵押權之
    登記而逕行准許拍賣抵押物，惟法院仍須就抵押權人提出之
    證據為形式上之審查而為准駁，倘形式上審查抵押權人提出
    之證據，足以證明抵權存在，而其抵押債權金額確定時，法
    院即應為許可拍賣抵押物之裁定（最高法院85年台抗字第36
    7 號裁定意旨可資參照）。
二、本件相對人主張抗告人前於民國88年8 月20日以原審裁定附
    表所示不動產為向相對人所負債務之擔保，設定最高限額新
    臺幣（下同）1,080,000 元之抵押權，並依法登記在案，茲
    抗告人對相對人負債1,101628,963元，已屆清償期而未為清
    償等情，業據相對人於原審提出他項權利證明書、抵押權設
    定契約書、其他約定事項、不動產登記謄本、借款約定書為
    證，是原審據以准許相對人拍賣抵押物之聲請，即無不當。
    至本件抗告意旨雖以：第三人連真福之卡債債務屬其私人與
    相對人間之債務往來，且均未經他人簽署任何文件，系爭不
    動產係用以擔保房屋貸款，而房屋貸款已清償完畢，是相對
    人對抗告人之債權即已不復存在，業已消滅，自不得據以聲
    請強制執行，爰請求廢棄原裁定等語。惟查，聲請拍賣抵押
    物係屬非訟事件，法院僅得為形式上之審查，且法院所為准
    駁之裁定，無確定實體法上法律關係存否之性質，於債權及
    抵押權之存否並無既判力，已如前述，抗告人就上開爭執事
    項，應另行起訴，以求解決，尚非本件非訟程序可得加以審
    究。是抗告意旨求為廢棄原裁定，為無理由，應予駁回。
三、據上論結，本件抗告為無理由，依非訟事件法第21條第2 項
    、第24條第1 項、第46條，民事訴訟法第495 條之1 第1 項
    、第449 條第1 項、第78條，裁定如主文。
中    華    民    國    97    年    11    月    28    日
                  民事第三庭審判長法  官  朱耀平
                                  法  官  劉以全
                                  法  官  邱靜琪
正本係照原本作成。
本件不得抗告。
中    華    民    國    97    年    12    月    1     日
                                  書記官  白俊傑


司法院資訊處製作；財團法人民間司法改革基金會備份。
